臺灣雲林地方法院民事簡易判決
111年度虎簡字第165號
原      告  富邦產物保險股份有限公司

法定代理人  賴榮崇  
訴訟代理人  魏至平  
被      告  林晉誠  

上列當事人間請求損害賠償事件，本院於中華民國111年9月23日
言詞辯論終結，判決如下：
    主      文
被告應給付原告新臺幣211,674元，及自民國111年5月24日起至
清償日止，按年息5％計算之利息。
原告其餘之訴駁回。
訴訟費用新臺幣2,760元，應由被告負擔新臺幣2,274元，餘由原
告負擔。
本判決原告勝訴部分得假執行。
    事實及理由
一、被告未於言詞辯論期日到場，核無民事訴訟法第386條各款
    所列情形，爰依原告之聲請，由其一造辯論而為判決。
二、原告起訴主張：被告於民國109年8月26日20時許，騎乘車牌
    號碼000-000號機車，行經雲林縣○○鎮○○里○○000○00○○○○○號
    誌交岔路口，因左方車未暫停讓右方車先行之過失，致與訴
    外人廖紹鈞所駕駛之車牌號碼0000-00號自用小客車（下稱
    系爭車輛）發生碰撞，致系爭車輛受損，而系爭車輛已向原
    告投保車體損失險，且尚在保險期間，由被保險人廖紹鈞向
    原告書面通知辦理出險，經估價必要修復費用共計新臺幣（
    下同）844,235元（含工資145,056元及零件699,179元），
    因修復金額過高，已超過保險金額，顯無修復之價值，原告
    即依保險契約賠償被保險人491,790元，另系爭車輛辦理報
    廢後，殘體標售得款139,000元，自前揭賠款金額扣除後，
    原告之實際損失為352,790元，同時依保險法第53條規定，
    於此金額內，取得被保險人對債務人即被告之損害賠償請求
    權。又本件事故中，經鑑定結果，被告為肇事主因，應負擔
    7成之過失責任計256,953元，爰依民法第191條之2、第196
    條等規定，提起本件訴訟等語。並聲明：被告應給付原告25
    6,953元，及自起訴狀繕本送達翌日起至清償日止，按年息5
    ％計算之利息。
三、被告未於言詞辯論期日到場，亦未提出任何書狀作何聲明或
    陳述。
四、本院之判斷：
　㈠原告主張之上開事實，已據其提出與所述相符之雲林縣警察
    局虎尾分局道路交通事故當事人登記聯單、系爭車輛之行車
    執照、汽（機）車險理賠申請書、和順興汽車企業股份有限
    公司之估價單、車損照片、車輛異動登記書、車險理賠資訊
    系統列印資料、監理服務網-車輛行車事故鑑定查詢等為憑
    ，並有雲林縣警察局虎尾分局111年5月25日雲警虎交字第11
    10008010號函檢送本件車禍相關資料在卷可參，而被告已於
    相當時期受合法之通知，於言詞辯論期日不到場，亦未提出
    任何書狀爭執，依民事訴訟法第280條第3項前段準用同條第
    1項之規定，視同自認，依上開調查證據之結果，堪信原告
    之主張為真實。
  ㈡汽車（包含機車）行駛至無號誌之交岔路口，支線道車應暫
    停讓幹線道車先行。未設標誌、標線或號誌劃分幹、支線道
    者，少線道車應暫停讓多線道車先行；車道數相同時，轉彎
    車應暫停讓直行車先行；同為直行車或轉彎車者，左方車應
    暫停讓右方車先行。行經無號誌之交岔路口，應減速慢行，
    作隨時停車之準備。道路交通安全規則第102條第1項第2款
    本文、第93條第1項第2款分別定有明文。本件被告駕駛機車
    行駛於道路，自應遵守前揭交通規則，依當時客觀情形，並
    無不能注意之情事，竟疏未注意行經無號誌之交岔路口，其
    為左方車應暫停讓右方車先行，仍貿然穿越該交岔路口，而
    訴外人廖紹鈞亦疏未注意行經無號誌之交岔路口，應減速慢
    行，作隨時停車之準備，亦駕駛系爭車輛貿然穿越該交岔路
    口，致兩車發生碰撞，其等就本件車禍事故之發生均有過失
    。且本件車禍經送鑑定結果，亦認為被告駕駛普通輕型機車
    ，夜間行經無號誌交岔路口，左方車未暫停右方車先行，為
    肇事主因；訴外人廖紹鈞駕駛自用小客車，夜間行經無號誌
    交岔路口，未減速慢行，作隨時停車之準備，為肇事次因，
    有監理服務網之車輛行車事故鑑定查詢附卷可稽。本院審酌
    被告所駕機車已全毀，足見訴外人廖紹鈞當時之車速不低及
    上開情形，認為被告應就本件車禍負擔6成之過失責任、其
    餘4成過失責任則應由訴外人廖紹鈞應負擔。
  ㈢因故意或過失，不法侵害他人之權利者，負損害賠償責任；
    汽車、機車或其他非依軌道行駛之動力車輛，在使用中加損
    害於他人者，駕駛人應賠償因此所生之損害，但於防止損害
    之發生，已盡相當之注意者，不在此限，民法第184條第1項
    前段、第191條之2分別定有明文。又被保險人因保險人應負
    保險責任之損失發生，而對於第三人有損失賠償請求權者，
    保險人得於給付賠償金額後，代位行使被保險人對於第三人
    之請求權；但其所請求之數額，以不逾賠償金額為限，保險
    法第53條第1項亦有明文。本件被告因其過失行為致系爭車
    輛受有損害，為被告所不爭執，則被告自應就系爭車輛之損
    害負賠償責任。又原告於本件車禍發生後，已依約給付被保
    險人廖紹鈞491,790元，另系爭車輛殘體標售攤回金額139,0
    00元，於扣除攤回金額後原告仍支出352,790元，已如上述
    ，故原告代位請求被告賠償系爭車輛因本件車禍所受之損害
    ，洵屬有據。
  ㈣不法毀損他人之物者，被害人得請求賠償其物因毀損所減少
    之價額，民法第196條定有明文；又物被毀損時，被害人除
    得依民法第196 條請求賠償外，並不排除民法第213條至第2
    15條之適用，惟如何請求乃債權人之選擇。是原告選擇依民
    法第196條規定，請求被告賠償其物因毀損所減少之價額，
    並無不可。再依民法第196條規定，命加害人向被害人賠償
    其物因毀損所減少之價額，其額數應以該物受損後之價值與
    毀損前原來之價值比較決定之，而非一律以受損後修復費用
    之多少為其計算之依據（最高法院73年度台上字第1574號判
    決意旨可參）。經查，本件車禍發生後，原告理賠系爭車輛
    之金額為491,790元，可認系爭車輛當時價值應有491,790元
    ，而系爭車輛於車禍後，因修復費用過鉅，業經原告報廢，
    並將系爭車輛殘體標售得款139,000元，可認為系爭車輛受
    損後之價值，則系爭車輛因本件車禍受損所減少之價值為35
    2,790 元（計算式：491,790元－139,000元＝352,790元）。
    而被告應負擔本件車禍過失責任之6成，亦如上述，則被告
    對於系爭車輛受損所減少價值之金額211,674元（計算式：3
    52,790元×60％＝211,674元）應負過失責任。從而，原告請求
    被告給付211,674元，核屬有據，逾此金額之請求，則屬無
    據。 
　㈤末按給付有確定期限者，債務人自期限屆滿時起，負遲延責
    任。給付無確定期限者，債務人於債權人得請求給付時，經
    其催告而未為給付，自受催告時起，負遲延責任。其經債權
    人起訴而送達訴狀，或依督促程序送達支付命令，或為其他
    相類之行為者，與催告有同一之效力，民法第229條第1 項
    、第2項定有明文。又遲延之債務，以支付金錢為標的者，
    債權人得請求依法定利率計算之遲延利息。但約定利率較高
    者，仍從其約定利率。應付利息之債務，其利率未經約定，
    亦無法律可據者，週年利率為5％，民法第233條第1項、第20
    3條亦定有明文。本件原告對被告之損害賠償債權，核屬無
    確定期限之給付，既經原告起訴而送達訴狀，被告迄未給付
    ，當應負遲延責任。而本件起訴狀繕本於111年5月23日送達
    被告，是原告請求自起訴狀繕本送達之翌日即111年5月24日
    起至清償日止，按年息5％計算之法定遲延利息，於法並無不
    合，應予准許。
  ㈥綜上所述，原告基於保險代位及民法第191條之2、第196條等
    規定，請求被告給付211,674元，及自111年5月24日起至清
    償日止，按年息5％計算之利息，為有理由，應予准許。逾此
    部分之請求，則無理由，應予駁回。
五、本件原告勝訴部分，係就民事訴訟法第427條第1項訴訟適用
    簡易程序所為被告敗訴之判決，依民事訴訟法第389條第1項
    第3款之規定，應依職權宣告假執行。
六、本件事證已臻明確，兩造其餘攻擊、防禦方法，均與判決結
    果不生影響，爰不一一論述，併此敘明。 　　
七、訴訟費用負擔之依據：民事訴訟法第79條。
中　　華　　民　　國　　111 　年　　10　　月　　7 　　日
                  虎尾簡易庭  法  官  廖國勝　
以上正本證明與原本無異。
如不服本判決，須於判決送達後20日內向本庭（臺灣雲林地方法
院虎尾簡易庭）提出上訴狀。（須按他造當事人之人數附繕本）
。
中　　華　　民　　國　　111 　年　　10　　月　　7 　　日
                              書記官  曾鈺仁